臺灣臺中地方法院行政訴訟判決
110年度交字第254號
原      告  陳胤孝  
被      告  交通部公路總局臺中區監理所

代  表  人  魏武盛  
上列當事人間交通裁決事件，原告不服被告民國110年6月21日彰
監四字第64-I3I227540號裁決書，提起行政訴訟，本院判決如下
：
    主  文
原處分撤銷。
訴訟費用新臺幣參佰元由被告負擔。
被告應給付原告新臺幣參佰元。 
    事實及理由
一、程序事項：按行政訴訟法第237 條之7 規定，交通裁決事件
    之裁判，得不經言詞辯論為之。本件屬交通裁決事件，依兩
    造所述各節及卷內資料其事證已臻明確，本院認無經言詞辯
    論之必要，爰不經言詞辯論而為判決。
二、事實概要：原告於民國110年4月27日19時57分許，駕駛號牌
    677-M7號營業貨運曳引車（下稱系爭車輛），行經彰化縣伸
    港鄉興工路與工三路路口，因「裝載爐石肇事致人輕傷，經
    會同警方過磅，秤得38.38噸（核重35噸），超載3.38噸」
    之違規行為，經彰化縣政府警察局和美分局（下稱舉發機關
    ）員警認原告所駕車輛違反道路交通管理處罰條例第29條之
    2第5項之規定，對原告掣開第I3I227540號舉發違反道路交
    通管理事件通知單。被告於110年6月21日以彰監四字第64-I
    3I227540號裁決書（下稱原處分），依道路交通管理處罰條
    例第29條之2第5項、第24條第1項第1款及「違反道路交通管
    理事件統一裁罰基準表」之規定，裁處原告吊扣駕駛執照12
    個月，並應參加道路交通安全講習。
三、原告主張略以：事發當時裝載爐石，並會同警方過磅秤得38
    .38噸，未超過核重百分之十，考量本件事故本人非主要肇
    事原因，傷者傷勢輕微，未嚴重危害交通安全，得免予舉發
    。我有3個小孩，一對父母要養，須依賴職業結車駕照維生
    ，倘吊扣駕照，家庭失去經濟支柱等語，並聲明：原處分撤
    銷，訴訟費用由被告負擔。
四、被告答辯則以：
  ㈠本件應適用之法律依據為道路交通管理處罰條例第29條之2
    第1項、第24條第1項第1款、道路交通安全規則第第79條第1
    項第1款等規定。
  ㈡汽車超載發生道路事故，已致生影響道路交通安全，非屬得
    適用微罪不舉之規定，舉發員警僅得依法舉發，並無裁量空
    間。原告裝載貨物超載因而致人受傷之事實應勘認定等語，
    並聲明：原告之訴駁回，訴訟費用由原告負擔。
五、本院之判斷：
  ㈠按「汽車裝載貨物超過核定之總重量、總聯結重量者，處汽
    車所有人罰鍰，並記汽車違規紀錄1次，其應歸責於汽車駕
    駛人時，除依第3項規定處汽車駕駛人罰鍰及依第63條第1項
    第2款規定記點外，並記該汽車違規紀錄1次。」、「汽車駕
    駛人有第1項、第2項情形，因而致人受傷者，吊扣其駕駛執
    照1年；致人重傷或死亡者，吊銷其駕駛執照。」、「汽車
    駕駛人，有下列情形之一者，應接受道路交通安全講習：一
    、違規肇事受吊扣駕駛執照處分。」，道路交通管理處罰條
    例第29條之2第1項、第5項及第24條第1項第1款分別定有明
    文。又道路交通管理處罰條例第29條之2第5項規定既課予汽
    車駕駛人依核定重量裝載貨物之公法上義務於先，再以其違
    反義務導致傷亡為其結果要件，考其立法意旨，行為人就其
    違反載重義務與被害人所致受傷或死亡之結果間，仍須具有
    相當因果關係，始足當之；此觀諸該規定中係以違反行政義
    務「因而致」人受傷或死亡之立法例，倘非如此解釋，相較
    於一般超速、闖紅燈、倒車或違規右轉等有違交通安全規則
    之事由，而有車禍事故致被害人傷亡者，何獨立為加重處罰
    依據，適足以證之，故違反義務與結果間，自應具有因果關
    係。
  ㈡本件爭議之關鍵厥為：原告駕駛系爭車輛裝載貨物超載之行
    為與訴外人吳宏良之受傷結果間，是否具有相當因果關係？
    經查：
    ⒈系爭車輛核定總重量為核重35噸，事發後原告駕駛之系爭
      車輛經過磅總重達38.38噸，為原告所不爭執，且有NV-A9
      號營業半拖車行照、系爭車輛行照、地磅單附卷可稽（見
      本院卷第85頁、第86頁下方），足認原告於上述時、地駕
      駛系爭車輛裝載貨物確有超過核定之總重量之事實，堪予
      認定。再者，本件事故發生時，確有訴外人吳宏良受傷等
      情，亦有道路交通事故現場圖、道路交通事故談話紀錄表
      存卷為證（見本院卷第65頁、第72頁）。
　　⒉本件經本院送請交通部公路總局臺中區監理所彰化縣區車
      輛行車事故鑑定委員會就上開交通事故之肇事責任歸屬進
      行鑑定，該會之鑑定意見為：「一、陳胤孝駕駛營業貨運
      曳引車，夜晚未注意車前狀況，撞及同向前方等待左轉車
      輛後車尾，並衍生連環事故，為肇事原因。」此有交通部
      公路總局臺中區監理所111年2月25日彰鑑字第1100357720
      號函檢附鑑定意見書附卷可參。又上開鑑定意見書伍、肇
      事分析：二、佐證資料：（八）現場圖繪示及現場照片：
      肇事後陳胤孝車停於興工路內側車道，其後方未遺留顯著
      煞車痕跡。依上開鑑定結果可知，本件事故之發生係因駕
      駛人即原告未注意車前狀況導致追撞前方車輛，並衍生訴
      外人吳宏良受傷之結果，並未認定原告駕駛系爭車輛裝載
      貨物超載之行為乃本件事故之肇事原因，尚難謂原告駕駛
      系爭車輛超載行為與訴外人吳宏良受傷結果有何因果關係
      。況且被告亦未提出客觀證據，足以證明原告上述超載行
      為與訴外人吳宏良受傷結果間，具有相當因果關係存在。
　㈢綜上所述，本件原告固有駕駛系爭車輛裝載貨物超載之違規
    事實，然依卷內證據資料，並無法證明原告駕駛系爭車輛裝
    載貨物超載與致人受傷間有相當因果關係，依前揭法條規定
    及說明，被告自不能依道路交通管理處罰條例第29條之2第5
    項規定作成原處分裁罰原告，是原告訴請撤銷，為有理由，
    應予准許。
六、本件事證已臻明確，兩造其餘主張及陳述，經核於判決結果
    不生影響，爰不逐一論列，附此敘明。
七、本件第一審裁判費300元，應由敗訴之被告負擔，爰確定第
    一審訴訟費用額如主文第3項所示。
據上論結，本件原告之訴為有理由，依行政訴訟法第98條第1項
前段、第237條之7、第237條之8第1項、第237條之9、第236條、
第104條、民事訴訟法第93條，判決如主文。 
中　　華　　民　　國　　111 　年　　3 　　月　　18　　日
　　　　　　　　　行政訴訟庭　法　官　楊萬益
以上正本證明與原本無異。
如不服本判決，應於判決送達後20日內，向本院提出上訴狀並表
明上訴理由（原判決所違背之法令及其具體內容或依訴訟資料可
認為原判決有違背法令之具體事實），其未表明上訴理由者，應
於提出上訴後20日內向本院補提理由書（上訴狀及上訴理由書均
須按他造人數附繕本，如未按期補提上理由書，則逕予駁回上訴
），並應繳納上訴裁判費新臺幣750元。
中　　華　　民　　國　　111 　年　　3 　　月　　18　　日
　　　　　　　　　　　　　　　書記官　林柏名